【裁判字號】    98,台上,7478
【裁判日期】    981210
【裁判案由】    違反毒品危害防制條例
【裁判全文】
最高法院刑事判決            九十八年度台上字第七四七八號
上  訴  人  甲○○
上列上訴人因違反毒品危害防制條例案件，不服台灣高等法院中
華民國九十八年九月二十八日第二審判決（九十八年度上訴字第
三八九三號，起訴案號：台灣板橋地方法院檢察署九十八年度毒
偵字第九四號），提起上訴，本院判決如下：
    主  文
原判決撤銷，發回台灣高等法院。
    理  由
本件原判決以上訴人甲○○不服第一審依想像競合犯之規定，從
一重論上訴人以施用第一級毒品罪（累犯），處有期徒刑一年二
月，併為相關從刑諭知之科刑判決，於法定期間內提起第二審上
訴，但未具體指摘第一審判決關於認定事實、適用法律事項，究
竟有何違法或不當之具體情形，因而依刑事訴訟法第三百六十七
條前段、第三百七十二條規定，駁回上訴人在第二審之上訴。固
非無見。
惟查：不服地方法院之第一審判決而上訴者，應向管轄第二審之
高等法院為之。上訴書狀應敘述具體理由，刑事訴訟法第三百六
十一條第一項、第二項定有明文。而所謂「應敘述具體理由」，
係指須就不服之判決為具體之指摘而言，如僅泛稱原判決認事用
法不當或採證違法、判決不公等，固均非屬具體理由。然我國刑
事訴訟法之第二審係採覆審制，與第三審採法律審之情形不同，
故刑事訴訟法第三百六十一條第二項所規定之「應敘述具體理由
」，與同法第三百七十七條規定，第三審上訴「非以判決違背法
令為理由，不得為之」者，截然有別。是提起第二審上訴，倘已
依據卷內資料，指明第一審判決關於認事、用法及量刑等事項有
所違誤，或另有客觀上足以影響判決結果之事證調查未盡，而非
形式上徒托空言者，即屬已敘述具體理由。至所舉事由，嗣經調
查結果，認非可採，則為上訴有無理由之問題，二者不容相混。
本件第一審論處上訴人施用第一級毒品罪刑，依第一審判決之說
明，係以員警於民國九十七年十二月十七日在台北縣中和市○○
路○段一一八之二十一號十一樓Ｄ室執行搜索所查扣之第二級毒
品甲基安非他命、第一級毒品海洛因、吸食器、電子磅秤為上訴
人自白之佐證（第一審判決理由二）。然上訴人於偵查、第一審
已迭次指摘員警取得上揭物品之程序具有瑕疵（偵查卷第六十二
頁；第一審卷第七十二、一０一、一０二頁），而第一審判決對
於上訴人此部分指摘，則無任何說明。再上訴人於原審所提出之
上訴理由狀，已載明「……二事實永遠祇有一個，在法庭上並非
被告說就是證據，但也並非檢察官或警察所說就是證據，被告此
案件還有四位函送的吸毒犯，被告現在不可能能夠和他們勾串事
實，還有中和市○○路○段一一八號之二十一的社區管理員，他
們是案件的第三者，他們所說的事實，才是法庭上的真實證據」
、「……被告之前陳述所言，有關警方人員辦案方式，實有違法
、違憲的情況……」等旨（原審卷第十五、十六、二十頁），此
部分指摘，縱經調查後認非可採，亦屬其上訴有無理由之問題。
原判決以上訴人未敘述具體理由，逕依刑事訴訟法第三百六十七
條前段、第三百七十二條規定，駁回上訴人在第二審之上訴，自
非適法。上訴意旨執此指摘原判決不當，非無理由，應認原判決
有撤銷發回更審之原因。
據上論結，應依刑事訴訟法第三百九十七條、第四百零一條，判
決如主文。
中    華    民    國  九十八  年   十二   月    十    日
                      最高法院刑事第十二庭
                          審判長法官  黃  一  鑫
                                法官  張  春  福
                                法官  林  勤  純
                                法官  李  錦  樑
                                法官  陳  國  文
      本件正本證明與原本無異
                                      書  記  官
中    華    民    國  九十八  年   十二   月   十六   日
                                                Ａ


司法院資訊處製作；財團法人民間司法改革基金會備份。
